【裁判字號】    98,交聲,284
【裁判日期】    981231
【裁判案由】    違反道路交通管理處罰條例聲明異議
【裁判全文】
臺灣花蓮地方法院交通事件裁定         98年度交聲字第284號
原處分機關  交通部公路總局臺北區監理所花蓮監理站
異  議  人  甲○○
上列異議人因違反道路交通管理處罰條例案件，對於交通部公路
總局臺北區監理所花蓮監理站中華民國98年8月25 日所為之處分
（處分案號：花監違字第裁44-P00000000號）聲明異議，本院裁
定如下：
    主  文
異議駁回
    理  由
一、原處分意旨略以：異議人即受處分人甲○○於民國98年7 月
    30日上午8時40分許，駕駛車牌號碼275-XK 號營業用一般小
    貨車，在花蓮縣吉安鄉○○路○段與南昌北路口附近為警舉
    發「駕車行經有燈光號誌管制之交岔路口闖紅燈」違規，爰
    依道路交通管理處罰條例第53條第1項、第63條第1 項第3款
    裁處罰鍰新臺幣（下同）2,700元，並記違規點數3點。
二、聲明異議意旨略以：伊當時通過停止線時號誌燈為綠燈，下
    一秒即閃黃燈，當時因為車身距離已經通過一半，因此不可
    能煞車，所以趕快通過。而當時有看到前方約一百公尺處有
    二位警員正在盤查，因此根本不可能還闖紅燈。且警方不應
    該躲在路邊攔檢，現場也沒有錄影設備取締。原處分顯有錯
    誤，爰請撤銷原處分等語。
三、按汽車駕駛人，行經有燈光號誌管制之交岔路口闖紅燈者，
    處新臺幣1,800元以上5,400元以下罰鍰，並記違規點數3 點
    ，道路交通管理處罰條例第53條第1項、第63條第1項第3 款
    分別定有明文。訊據異議人固不否認有於前揭時、地行經前
    開路口，惟矢口否認有闖紅燈之行為，並以上揭情詞置稱。
    惟查：
（一）本件異議人甲○○於98年7月30日8時40分許，駕駛車號27
      5-XK營業用一般小貨車行經花蓮縣吉安鄉○○路與南昌北
      路口時，為警攔停，以「闖紅燈」為由加以舉發之違規事
      實，為異議人所是認，並經證人即舉發本件交通違規之員
      警李春興到庭結證屬實（參見本院卷第18頁至第22頁），
      且有花蓮縣警察局花警交字第P00000000 號舉發違反道路
      交通管理事件通知單1 紙在卷足憑，此部分事實，洵堪認
      定。
（二）查證人李春興即舉發本件之員警於本院98年9 月21日調查
      時到庭結證稱：本件是伊舉發的。當時伊與證人許仁漢分
      別騎摩托車二輛，在中山路旁攔檢一輛油罐車，異議人是
      由中山路二段由東往西方向行駛，伊看到異議人時已經是
      紅燈，且異議人已經快到三叉路中心，超過停止線；伊當
      時是先看到燈號為紅燈，之後伊再留意路上車況才發現異
      議人車輛等語。另證人即舉發當時與李春興共同執行攔檢
      勤務之警員許仁漢亦於本院98年9月21 日調查時到庭結證
      稱：伊當時在路邊有注意當號誌轉成閃黃燈時，伊就會開
      始查看路上的車子有無闖紅燈，伊確定當時異議人是在亮
      紅燈之後並未停止，仍超過停止線直行，所以才舉紅旗將
      異議人攔下，異議人整個闖紅燈經過，伊都看得很清楚等
      語。（參見本院卷第18頁至第22頁）證人李春興、許仁漢
      並各當庭繪出當日值勤之現場相對位置及證人當時所站位
      置，以及異議人行車方向等細節圖示。經核證人前開證詞
      內容，係就案發當時親身經歷之舉發經過為陳述，渠等所
      證內容，就如何目擊、判斷異議人違規等情均證述詳確，
      並無明顯瑕疵；且其等經本院施以隔離訊問結果，所證上
      揭細節亦無矛盾齟齬之處；又上揭證人與異議人均素不相
      識，彼此間並無仇恨怨隙，亦為異議人所不否認，衡情，
      證人應無甘冒偽證刑責而故意設詞誣陷異議人之必要。綜
      上，本件違規事實應屬明確，異議人僅空言並無闖紅燈之
      情事，並質疑證人所站位置會有視線死角云云，實難採信
      。再按，汽機車駕駛人闖紅燈、違規迴轉等違規行為之取
      締，揆其行為本質，多係發生於瞬間，通常多委由當場執
      行取締違規公務員之認識及判斷，且必須為立即之取締作
      為，此為達成維持交通秩序目的所必要。且依道路交通管
      理處罰條例之規定，此種立即性之舉發違規，多依警員之
      認知、判斷已足，並無必須另有其他積極佐證（如其他目
      擊證人或必須拍攝照片等）始構成處分要件之規定。本件
      既據證人到庭具結證述，復查無顯著瑕疵或與事實不符之
      處，則異議人徒以本件未有照相或攝影採證置辯，並無理
      由。另異議人辯稱：伊當時有看到前方約一百公尺處有二
      位警員正在盤查，因此根本不可能還闖紅燈云云。惟異議
      人於行經舉發地點之紅綠燈號誌前，是否已看見前方有員
      警值勤，純屬異議人主觀上判斷是否為闖紅燈行為之決意
      過程，與客觀上異議人究有無闖紅燈之事實，二者間並無
      絕對之因果關係。故該部分縱然屬實，仍不影響本件既成
      違規事實之認定，附此敘明
四、綜上所述，異議人確有於前揭時、地，駕駛前開車輛闖紅燈
    之事實，從而，原處分機關依道路交通管理處罰條例第53條
    第1項、第63條第1項第3款規定，裁處異議人2700 元罰鍰，
    並記違規點數3 點，即無違誤。從而，本件異議人之異議，
    為無理由，應予駁回。
五、據上論斷，應依道路交通案件處理辦法第19條，裁定如主文
中    華    民    國    98    年    12    月    31    日
                  交通法庭      法  官  陳世博
上列正本證明與原本無異。
如對本裁定不服，應於送達後5 日內，向本院提出抗告狀（應抄
附繕本）。
中    華    民    國    98    年    12    月    31    日
                                書記官

司法院資訊處製作；財團法人民間司法改革基金會備份。
